臺灣高雄地方法院民事判決
111年度訴字第1165號
原      告  邱鼎承  
訴訟代理人  詹桂秋  
被      告  中華電信股份有限公司

法定代理人  謝繼茂  
訴訟代理人  陳宏廷律師
            陳俊榮  
被      告  宏華國際股份有限公司

法定代理人  張義豐  

被      告  李宜芳  
上二人共同
訴訟代理人  祁志斌  
上列當事人間請求損害賠償事件，本院於中華民國111年12月6日
言詞辯論終結，判決如下：
    主      文
原告之訴駁回。
訴訟費用由原告負擔。
    事實及理由
壹、程序事項：
一、按訴狀送達後，原告不得將原訴變更或追加他訴。但被告同
    意者、請求之基礎事實同一者或不甚礙被告之防禦及訴訟之
    終結者，不在此限。民事訴訟法第255條第1項第1、2、7款
    定有明文。次按分公司係總公司分設之獨立機構，就其業務
    範圍內之事項涉訟時，自有當事人能力。是原告對分公司起
    訴後於訴訟進行中，將被告更正為總公司，應認為訴之變更
    （最高法院103年度台抗字第1041號裁定要旨參照）。查：
　㈠原告原起訴請求被告「中華電信股份有限公司臺灣南區電信
    分公司」(下稱中華電信南區分公司）賠償損害（見雄司簡
    調卷第47-54、69-74頁），嗣因中華電信南區分公司在本件
    審理中之民國111年9月1日辦理廢止登記（見本院卷第57頁
    ），原告遂聲明變更被告為「中華電信股份有限公司」（見
    本院卷第82頁），並經中華電信股份有限公司（下稱中華電
    信公司）同意在案（見本院卷第82頁），依前揭規定，原告
    所為訴之變更自屬合法，應予准許。
　㈡原告起訴時主張遭被告偽造文書冒名申辦手機門號000000000
    0（下稱系爭A門號），而聲明請求被告連帶賠償精神慰撫金
    新臺幣（下同）30萬元（見雄司調卷11、72頁）；嗣以111
    年5月9日準備書狀主張於本件訴訟中收受被告宏華國際股份
    有限公司（下稱宏華公司）111年5月4日答辯狀後，始知另
    遭被告偽造文書冒名申辦手機門號0000000000（下稱系爭B
    門號），故追加請求被告連帶賠償60萬元（見雄司調卷195
    頁）。被告雖不同意原告之追加（見審訴卷第73-79頁），
    但考量系爭A、B門號皆以原告名義同日在宏華公司向中華電
    信公司承攬管理之門市申辦，且均由被告李宜芳經手相關業
    務，並經宏華公司將系爭B門號之相關申請資料作為證據方
    法提出予本院後，原告因而追加上開請求。是關於系爭A、B
    門號是否遭冒名申報乙節，兩者於證據資料上具同一性，基
    礎事實有其社會事實上之共通性及關連性，且原告是在第一
    次言詞辯論期日之前即就系爭B門號遭冒名申辦之事實追加
    請求，亦不甚妨害訴訟終結或被告之防禦，故依前揭規定，
    原告所為訴之追加，亦應准許。
貳、實體部分：　　
一、原告主張：中華電信公司將其岡德服務中心（下稱岡德門市
    ）之業務委由宏華公司承攬，李宜芳為宏華公司員工兼岡德
    門市副店長。原告曾於109年5月25日向中華電信公司申辦00
    00000000手機門號，李宜芳竟於109年6月23日偽造原告之簽
    名及盜用原告證件，冒用原告名義申辦系爭A、B門號，致原
    告終日惶恐不安，影響身體、健康，並可能因此等遭冒名申
    辦之門號而涉嫌刑事犯罪，損及名譽、信用，甚至遭判刑入
    獄而失去自由，顯已不法侵害原告之人格法益，應賠償原告
    精神慰撫金60萬元。宏華公司是李宜芳之僱用人，中華電信
    公司則對宏華公司、李宜芳所承辦業務負有監督之責，在原
    告已於109年5月25日向中華電信公司申辦0000000000手機門
    號之情形下，中華電信公司及宏華公司竟容任違反中華電信
    公司所定每人一季只能申請一門號之規定，任由原告遭冒名
    申租系爭A、B門號，其等就上述偽造文書之故意侵權行為難
    辭其咎，應有過失，亦應連帶賠償原告之損害。為此，爰依
    侵權行為法律關係提起本件訴訟等語。並聲明：被告應連帶
    給付原告精神慰撫金60萬元。
二、被告則以：
　㈠中華電信公司：侵權行為之負責主體應為侵權行為之行為人
    ，原告指摘之事實主要為系爭A、B門號遭李宜芳冒名申辦，
    而該等門號之申辦業務過程均係宏華公司之員工李宜芳所承
    辦，伊自始未實際經手該等申辦業務，自無為偽造文書、與
    宏華公司及李宜芳成立共同侵害原告權利等不法行為之可能
    。又依行動寬頻業務管理規則第77條第1至3項規定，一般民
    眾如欲申辦個人行動電話業務，需由申請人持身分證等雙證
    件正本至櫃檯辦理。系爭A、B門號係於109年6月23日，以原
    告名義至岡德門市櫃臺簽名申辦，並檢附原告之身分證及健
    保卡雙證件正本，經岡德門市櫃檯之宏華公司人員依前揭規
    定審核申辦人是否為本人，及核對上述雙證件正本並留存資
    料，確認無誤後，始完成申辦並交付電話SIM卡予申請人，
    所有申辦流程悉依主管機關之程序規定而無任何違誤，自無
    原告所稱伊放任員工瀆職、指揮不當等情事。再者，損害賠
    償之目的在於填補實際損害，原告迄今除未對各侵權行為成
    立要件舉證，亦未證明其因本件事件受有何實際損害，而其
    書狀自陳請求賠償係欲「以示懲戒」等語，與損害賠償制度
    之目的相違，是原告請求精神賠償難認可採等語置辯。並聲
    明：原告之訴駁回。
　㈡宏華公司及李宜芳：原告係於109年6月23日至中華電信岡德
    門市，親自辦理申裝系爭A、B門號7日上網適用兩項業務，
    原告當場提供身分證及健保卡雙證件正本，經門市受理人員
    李宜芳受理該等申辦業務，於內政部戶政司全球資訊網查核
    無誤後，由原告依其自由意志於電子簽名板上簽名，完成申
    辦，且原告申辦系爭A門號時提供查核之身分證發證日期為
    「109年6月2日（換發）」，為一個月內換發之最新證件，
    原告並曾出具切結書聲明其未曾遺失身分證，益徵系爭A、B
    門號確實為原告本人親自申辦。前揭業務悉依流程辦理，並
    無原告所稱偽造、嫁禍等情，伊等自無不法侵害原告權利之
    行為。另原告未能證明伊等偽造文書或侵害其權利之侵權行
    為，及其具體受有何損害或精神上痛苦，與兩者間之因果關
    係，即請求伊等賠償損害，為無理由等語置辯。並聲明：原
    告之訴駁回。
三、兩造不爭執事項：
  ㈠中華電信公司將其岡德門市之業務委由宏華公司承攬，李宜
    芳為宏華公司員工兼岡德門市副店長。
  ㈡原告前向中華電信南區分公司申辦0000000000手機門號使用
    ，並於109年5月26日以0000000000手機門號在中華電信南區
    分公司嘉義中山服務中心辦理變更資費並以申辦月繳2,699
    元購機優惠方案，合約期間自109年5月26日起至112年5月25
    日，合計36個月，購買APPLE IPHONE11PROMAX（64G），並
    在申請書上簽名。
  ㈢以原告名義於109年6月23日在中華電信公司之岡德門市新申
    租「0000000000」手機門號（A門號），申租月繳599元單門
    號優惠方案，提出原告之身分證及健保卡原本作為身分證明
    文件，由宏華公司之員工李宜芳負責辦理，合約期間記載自
    109年6月23日起至111年6月22日止，合計24個月，並於申請
    書上登載戶籍地址為高雄市○○區○○路000巷0號、帳寄地址為
    高雄市○○區○○路000號。
  ㈣以原告名義於109年6月23日在被告中華電信公司之岡德門市
    新申租「0000000000」手機門號（B門號）免費七日上網試
    用方案，提出原告之身分證及健保卡原本作為身分證明文件
    ，由宏華公司之員工李宜芳負責辦理，並於申請書上登載戶
    籍地址為高雄市○○區○○路000巷0號，帳寄地址空白。
  ㈤原告於109年6月2日因變更戶籍地址為高雄市○○區○○路000巷0
    號，而換發新身分證。
四、得心證之理由：
　㈠按當事人主張有利於己之事實者，就其事實有舉證之責任，
    民事訴訟法第277條前段定有明文。次按因故意或過失，不
    法侵害他人之權利者，負損害賠償責任。故意以背於善良風
    俗之方法，加損害於他人者亦同；違反保護他人之法律，致
    生損害於他人者，負賠償責任；違反保護他人之法律，致生
    損害於他人者，負賠償責任。但能證明其行為無過失者，不
    在此限。受僱人因執行職務，不法侵害他人之權利者，由僱
    用人與行為人連帶負損害賠償責任。但選任受僱人及監督其
    職務之執行，已盡相當之注意或縱加以相當之注意而仍不免
    發生損害者，僱用人不負賠償責任。為民法第184條、第188
    條第1項所明定。倘行為人否認有侵權行為，即應由請求人
    就此利己之事實舉證證明，若請求人先不能舉證證明自己主
    張之事實為真實，則行為人就其抗辯事實，即令不能舉證，
    或所舉證據尚有疵累，亦應駁回請求人之請求。原告主張遭
    李宜芳偽造簽名以冒名申辦系爭A、B門號，致人格權受損，
    被告均否認之，是依前揭規定及說明，應由原告就此利己事
    實負舉證責任。
　㈡原告主張遭李宜芳偽造簽名以冒名申辦系爭A、B門號乙節，
    固引用另案即本院110年度鳳小字第734號民事判決（下稱另
    案判決）為其論據。經查：
　1.參諸另案判決之記載，該案係中華電信南區分公司以原告積
    欠系爭A門號通話費等為由，訴請原告清償積欠之費用，原
    告在另案審理時否認申請書上簽名之真正，法院即依中華電
    信南區分公司之聲請將系爭A門號申辦相關文件上之「邱鼎
    承」簽名送請鑑定機關進行筆跡鑑定，惟因前開文件之簽名
    係以電子簽名方式為之，非簽於紙本文件，經法院依職權詢
    問國防部憲兵指揮部刑事鑑識中心、法務部調查局鑑識科學
    處、中央警察大學科學實驗室、內政部警政署刑事警察局，
    就數位電子簽章之真偽能否進行筆跡鑑定，上開鑑定機關均
    回覆目前沒有作電子簽章之筆跡鑑定，法院即當庭勘驗原告
    於109年5月26日申辦0000000000手機門號等相關文件、109
    年5月25日辦理新申租0000000000門號等相關文件、高雄市
    政府警察局岡山分局橋頭分駐所109年3月27日受理刑事案件
    報案三聯單、高雄市政府警察局旗山分局109年5月4日調查
    筆錄、臺灣橋頭地方檢察署109年度偵字第7404號案件109年
    7月16日詢問筆錄、刑事陳報狀上被告親簽之「邱鼎承」簽
    名（見另案原審卷第153、179至183、275、283至289頁），
    及系爭A門號申辦相關文件上之「邱鼎承」簽名（見另案原
    審卷第161-165頁），勘驗結果認原告親簽之上開文件上「
    邱鼎承」簽名，就「邱」字左方之「丘」，其下方一橫均係
    超出左側的一豎，右方之「 」，其一豎係與一折之下方相
    連，就「鼎」字上方係書寫「目」，就「承」字上方及左側
    均係以一捺一撇之方式書寫；而系爭A門號申辦相關文件上
    「邱鼎承」簽名，就邱字左方之「丘」，其下方一橫未超出
    左側的一豎，右方之「 」，其一豎與一折係完全分開，就
    「鼎」字上方係書寫「月」，就「承」字上方係以「フ」方
    式書寫，因此認原告親簽系件與系爭A門號申辦相關文件上
    之「邱鼎承」簽名，其筆跡之結構、運筆、特徵等，經以肉
    眼核對，確有不同之處，系爭A門號申辦相關文件上「邱鼎
    承」簽名是否為原告親簽有疑義，因中華電信南區分公司未
    能證明系爭A門號相關文件上之簽名為真正，故駁回中華電
    信南區分公司之請求等情，有另案判決附卷可參（見本院卷
    第21-28頁)，並經本院調閱另案卷宗核閱無誤。
　2.依另案判決之前揭記載，係以系爭A門號申請書等相關資料
    上「邱鼎承」之簽名，與原告在其他文件上之簽名略有不同
    ，且另案原告中華電信南區分公司未能證明系爭A門號之「
    邱鼎承」簽名為真正，故駁回另案原告該部分之請求，並未
    認定系爭A門號申請文件上「邱鼎承」簽名係遭承辦人員李
    宜芳偽造，自不足憑另案判決即可逕認原告之主張為真。
　㈢原告另稱：其於109年5月26日剛申辦一支門號，被告可挪用
    原告之證件並偽造簽名，且其之戶籍地址已經更改到鳳山區
    ，若非偽造文書，帳單豈會寄到美濃，其於8月份到被告之
    門市告知門號遭到冒名後，帳單仍持續寄到美濃，且系爭A
    門號直到10月才停用，被告顯係故意隱匿有申辦系爭A、B門
    號之事實，可證系爭A、B門號是由李宜芳冒名申請等語。惟
    查：
　1.以原告名義於109年6月23日在中華電信公司之岡德門市新申
    租系爭A、B門號時，申請人有提出原告之身分證及健保卡原
    本作為身分證明文件，且當時所提出之原告身份證原本是10
    9年6月2日因變更戶籍地址為高雄市○○區○○路000巷0號而剛
    換發之新身份證乙節，為兩造所不爭執，並有系爭A、B門號
    之申請書及身份證明文件掃描資料可憑（見雄司調簡卷第13
    5-159頁），可知申請人申請系爭A、B門號時所持之原告身
    份證是新身份證，而原告在109年5月26日申辦0000000000手
    機門號時所持身份證是舊身分證，李宜芳顯無法挪用原告於
    109年5月26日申請留存之舊身分證檔案，以冒名申辦系爭A
    、B門號。再參諸原告於109年8月10日向中華電信公司高雄
    營運處出具之切結書，亦填寫其本人未曾遺失身份證，並於
    當日再次提出身分證原本供中華電信公司掃描留存，有該切
    結書及所附文件為證（見本院卷第161-167頁），益證原告
    新申辦之身份證並未遺失或遭竊，始終由原告本人持有，李
    宜芳更無取得原告新申辦之身份證，以冒名申報系爭A、B門
    號之可能。
　2.另原告在上開切結書中，雖填寫聯絡地址為「高雄市○○區○○
    路000號」，但並未要求將系爭A門號之帳單變更通訊地址為
    「高雄市○○區○○路000號」或其戶籍地址，則被告在初步審
    核認是同一筆跡須由法院審理（見本院卷第163頁）後，仍
    將系爭A門號之帳單按申請書原填載之帳寄地址「高雄市○○
    區○○路000號」送達，尚無可議之處，況此時原告早已知悉
    以其名義申辦系爭A門號之事實，被告無從藉此舉掩飾冒名
    申辦系爭A、B門號之必要，要不足憑此推論系爭A、B門號是
    由李宜芳冒名申辦。
　㈣從而，依原告提出之前揭證據，尚不足使本院產生系爭A、B
    門號係由李宜芳偽造原告簽名後冒名申辦之確信心證，依前
    揭舉證責任原則，即應由原告承擔不能舉證之不利益，原告
    主張李宜芳有偽造原告之簽名，並冒名申報系爭A、B門號之
    侵權行為，尚不足採。李宜芳既無原告主張之侵權行為存在
    ，宏華公司及中華電信公司對李宜芳之管理監督即無過失，
    故原告依侵權行為之法律關係，請求被告連帶賠償精神慰撫
    金60萬元，即無理由。
五、綜上所述，原告依侵權行為法律關係，請求被告應連帶給付
    原告60萬元，為無理由，應予駁回。
六、本件事證已臻明確，兩造其餘主張及舉證，核與本件判決結
    果無影響，爰不再予逐一論駁，併此敘明。
七、據上論結，原告之訴為無理由，爰判決如主文。
中　　華　　民　　國　　111 　年　　12　　月　　16　　日
                  民事第四庭  法　官　徐彩芳
以上正本係照原本作成。
如對本判決上訴，須於判決送達後20日內向本院提出上訴狀。如
委任律師提起上訴者，應一併繳納上訴審裁判費。
中　　華　　民　　國　　111 　年　　12　　月　　16　　日
                              書記官  吳綵蓁